臺灣臺南地方法院民事判決　　　　　　　 95年度訴字第677號
原　　　告　聯邦商業銀行股份有限公司
法定代理人　戊○○
訴訟代理人　乙○○
　　　　　　丙○○
　　　　　　丁○○
被　　　告　徐靜絨即葉徐金套.
　　　　　　　　　　　34號
兼訴訟代理
人　　　　　葉思盛即葉明旺）.
被　　　告　己○○
上列當事人間請求清償借款等事件，經本院於民國96年9月13日
言詞辯論終結，判決如下：
    主  文
被告葉思盛（即葉明旺）應給付原告新台幣佰貳拾柒萬捌仟捌
佰肆拾玖元，及如附表所示之利息及違約金。
原告其餘之訴駁回。
訴訟費用新台幣萬仟肆佰柒拾貳元由被告葉思盛（即葉明旺
）負擔。
    事實及理由
壹、程序部分：
    按訴狀送達後，原告不得將原訴變更或追加他訴，但經被告
    同意、擴張或減縮應受判決事項之聲明、不甚礙被告之防禦
    及訴訟之終結者，不在此限，民事訴訟法第255條第1項第1
    、3、7款定有明文。本件原告起訴時訴之聲明第一項原請求
    「共同被告徐慧絨（嗣更名為徐靜絨，並經原告更正被告名
    稱為徐靜絨，下同）及葉思盛（即葉明旺，下同）應連帶給
    付原告如附表所示之本金、利息及違約金」，繼於本院審理
    中減縮訴之聲明第一項為請求「被告葉思盛應給付原告如附
    表所示之本金、利息及違約金」，此係減縮應受判決事項之
    聲明，核與民事訴訟法第255條第1項第3款規定相符；又原
    告起訴時訴之聲明第二項原請求「確認被告徐慧絨與被告己
    ○○間就坐落台南縣鹽水鎮○○段553地號土地之權利價值
    新台幣300萬元之抵押權不存在。被告己○○應就上開抵押
    權登記予以塗銷。」，繼於本院審理中變更訴之聲明第二項
    為請求「確認被告徐靜絨與被告己○○間就坐落台南縣鹽水
    鎮○○段553地號土地所為權利價值新台幣300萬元之抵押權
    登記所擔保之債權不存在。被告己○○應就上開抵押權登記
    予以塗銷。」，被告對此無異議，而為本案之言詞辯論，視
    為同意變更，且原告上開訴之變更，不須另行蒐集新訴訟資
    料，得認為不甚礙被告之防禦及訴訟之終結，核與民事訴訟
    法第255條第1項第1、7款規定相符，揆諸前揭說明，原告所
    為訴之變更，尚無不合，應予准許。
貳、實體部分：
一、原告主張：
（一）原告經行政院金融監督管理委員會，以民國94年2月5日金
      管銀 (二)字第0948010181號函核准，自94年3月19日零時
      起概括承受中興商業銀行不含金融同業存款及拆款之資產
      、負債暨營業，並經原告於94年3月19日依法刊登在自由
      時報第41版公告週知後，依據金融機構合併法之規定，本
      案繫屬之本金暨利息（含已發生者）、違約金（含已發生
      者）、墊付費用等債權、擔保物權及其他從屬權利均已合
      法移轉予債權受讓人（即原告）。
（二）被告徐靜絨（即葉徐金套，下同）前於88年4月21日邀同
      被告葉思盛為連帶保證人，陸續分別向債權讓與人中興商
      業銀行股份有限公司借款，合計440萬元，期限20年，雙
      方約定應按月平均攤還本息並簽立借據3份交付債權讓與
      人收執；詎料被告徐靜絨自94年12月28日起即陸續未依約
      攤還本息。依上開借據約定書第3條第1項及第6項之約定
      ，被告當即喪失一切債務之期限利益，全部債務視為到期
      ，而被告葉思盛既為連帶保證人，即應負連帶清償責任。
      又被告徐靜絨部分業經原告聲請台灣高雄地方法院95年度
      促字第28185號支付命令並已確定，但被告葉思盛部分仍
      未確定，故請求如主文第一項所示。
（三）然在原告正將依法訴追執行之際，被告徐靜絨忽於95年1
      月26日勾串被告己○○將其所有台南縣鹽水鎮○○段553
      地號土地向台南縣鹽水地政事務所辦理抵押權設定登記，
      意圖妨礙原告債權之行使，足稽被告二人等彼此通謀為虛
      偽意思表示甚明，依民法第87條之規定，當屬無效。原告
      依法自得訴請塗銷其抵押權之設定登記，以回復原狀。
（四）對被告抗辯所為之陳述：
  １、按確認法律關係之訴，非原告有即受確認判決之法律上利
      益者，不得提起之，民事訴訟法第247條第1項前段定有明
      文。次按民事訴訟法第247條所謂即受確認判決之法律上
      利益，係指因法律關係之存否不明確，致原告於私法上之
      地位有受侵害之危險，而此項危險得以對於被告之確認判
      決除去之者而言，故確認法律關係成立或不成立之訴，茍
      具備前開條件即得謂有即受確認判決之法律上利益，縱其
      所求確認者為他人間之法律關係，亦非不得提起（最高法
      院42年台上字第1031號判例）。查被告徐靜絨雖前於88年
      4月19日提供其所有位於高雄縣鳥松鄉○○○段1755-45、
      1755-8地號二筆土地及其上598建號建物予原告設定最高
      限額抵押權以玆擔保債務，惟該擔保債務計算至96年5月
      24日止，共計餘欠3,585,672元未清償，該抵押物現由台
      灣高雄地方法院定期96年5月29日實行第二次拍賣，底價
      348萬元，次經調閱與該抵押物同區段、同類型物件之拍
      賣拍定價額約在240萬至260萬元之間，茲此足見該抵押物
      實不足擔保原告債權受償，而被告徐靜絨與被告己○○間
      就系爭土地究有抵押債權存否之爭執，倘該抵押債權確實
      存在，則被告己○○得以抵押權人之地位，就系爭土地強
      制執行所得價金優先於原告受償，此勢必導致原告可得分
      配之金額減少甚或落空，是原告於私法上之地位，自因該
      項抵押債權之存否不明，而有受侵害之危險，而此種危險
      得藉由法院對被告徐靜絨、己○○之確認判決加以排除，
      揆諸前揭判例意旨，原告提起本件確認訴訟，自有即受確
      認判決之法律上利益。
  ２、茲被告間之抵押債權關係是否為真或存在，固屬被告間私
      法行為，惟當事人方能知曉，第三人豈有他法可得知？據
      此，原告僅能於債權受妨害之狀況下，就其抵押權之表徵
      、發生時點為合理之推斷，加以個人資料及隱私保護，故
      無從提出證明呈院。然依學者楊建華所著『民事訴訟法要
      論』第259頁所示，在消極確認之訴，原告如主張權利係
      自始不發生者，其舉證責任固與積極確認之訴相反，應由
      主張權利發生之被告負舉證責任。
  ３、系爭之抵押權係普通抵押權，以主債權之發生或存在為前
      提，具從屬性，若所擔保之主債權消滅或不存在，則失其
      附麗，亦隨同消滅，據此，若被告徐靜絨與被告己○○間
      就坐落台南縣鹽水鎮○○段553地號土地所為權利價值300
      萬元之抵押權登記所擔保之債權不存在，則系爭之抵押權
      登記亦應予以塗銷：
    (1)據被告於95年7月3日提出之民事答辯狀後附關於台東市○
      ○段等6筆不動產謄本所載，經整理抵押權設定及擔保狀
      況如明細表所示，該等房地設定抵押擔保者，概為被告己
      ○○或其與另一被告葉思盛之債務，顯與被告葉思盛所言
      ，該等房地設定抵押擔保者，均為擔保其自身之債務，二
      者迥異，此其一。其二，縱使被告所言屬實，亦難以明確
      證明其間之資金借貸係用於被告葉思盛所表示之夫妻共同
      興建房屋所需，更難以證明為其夫妻所共同借款或使用該
      資金，故其所言非無疑義，誠難信服。依被告在95年7月3
      日之答辯狀，都是講己○○要提供擔保物給葉思盛在華南
      銀行的債務，原告否認己○○對徐靜絨的借款債權。
    (2)經查，被告己○○所有提供設定抵押擔保之台東市○○段
      等6筆不動產分別於77年8月間拍定，故被告己○○、葉思
      盛間之債務糾紛早已於此時 (77年8月間)發生，而被告葉
      思盛業於85年5月1日因繼承取得系爭土地之所有權，嗣後
      歷時近10年，於95年1月26日方將系爭之土地在對原告之
      債務發生延滯後即設定抵押權予被告己○○，此舉顯違背
      常理，用意如何，其二人間之債務究存在否，實啟人疑竇
      ？
    (3)次依被告於96年4月26日提出之民事補充答辯狀第4頁中段
      第4點引述民法第1003條第1項規定並表示被告夫妻以被告
      己○○抵押台東卑南段房地所得資金共同投資興建房屋，
      後以系爭土地設定抵押權予被告己○○以還債，次另表示
      系爭土地先為葉家土地，後登記予被告徐靜絨，屬夫妻共
      同財產：
      以上被告所言之行為顯已逾越民法第1003條第1項規定
        所謂『日常家務』之範疇，豈可互為代理。
      被告葉思盛於85年5月1日因繼承取得系爭土地之所有權
        ，嗣於93年1月29日以夫妻贈與為登記原因移轉所有權
        予其妻即被告徐靜絨，依91年6月28日修正公布施行之
        民法親屬編第1017條第1項前段及中段規定，夫或妻之
        財產分為婚前財產或婚後財產，由夫妻各自所有。不能
        證明為婚前財產或婚後財產者推定為婚後財產。第1018
        條規定，夫或妻各自管理、使用、收益及處分其財產。
        第1023條規定，夫妻各自對其債務負清償之責。綜上所
        言，被告徐靜絨於93年1月29日因贈與取得系爭土地之
        所有權係為婚後財產，自有管理、使用、收益及處分之
        權利，且夫妻各自對其債務負清償之責。
      次據系爭土地豋記謄本他項權利部登載，系爭之抵押權
        係為擔保被告徐靜絨自身對於被告己○○之債務，與被
        告等所述之擔保範圍顯有不符，無法立證實其所言，難
        以誠服！
    (4)原告爰依民法第87條、113條、242條之規定提起本訴，因
      被告徐靜絨與己○○間的債權是通謀虛偽的，故原告要確
      認其等間的債權無效，同時基於原告是債權人的地位而代
      位請求被告己○○塗銷抵押權登記。
（五）並聲明：
  １、被告葉思盛應給付原告如附表所示之本金、利息及違約金
      。
  ２、確認被告徐靜絨與被告己○○間就坐落台南縣鹽水鎮○○
      段553地號土地所為權利價值300萬元之抵押權登記所擔保
      之債權不存在。被告己○○應就上開抵押權登記予以塗銷
      。
二、被告抗辯：
（一）就原告請求給付借款部份，被告並無意見，但現無力清償
      。
（二）關於確認抵押權不存在部份：
  １、原告主張被告徐靜絨於95年1月26日勾串被告己○○，將
      其所有坐落台南縣鹽水鎮○○段553地號土地向台南縣鹽
      水地政事務所辦理權利價值300萬元之抵押權設定登記予
      己○○，意圖妨礙原告債權之行使，被告徐靜絨與己○○
      彼此通謀為虛偽意思表示云云，被告否認之，原告並未依
      民事訴訟法第277條之規定負舉證責任，已見其請求為無
      據。
  ２、被告己○○與被告徐靜絨間之抵押係屬真正：
    (1)查被告己○○所有坐落台東市○○段166-36、166-37、16
      6-38地號及地上建物同段1438、1439、1486建號三棟樓房
      ，於70年間起，提供予被告葉思盛先後向訴外人張榮治、
      華南銀行、吳湯銀妹設定抵押權貸款，而後因被告未償還
      華南銀行借款，債權人華南銀行分別將該三棟樓房聲請拍
      賣完畢，致被告己○○受嚴重損失。被告己○○上開三棟
      樓房原係以300多萬元買受，被拍賣之損失，被告夫妻同
      意以300萬元補償被告己○○，因被告夫妻未有現款，而
      以被告徐靜絨所有坐落台南縣鹽水鎮○○段553地號面積
      9267平方公尺應有部份54分之4提供給被告己○○設定300
      萬元之抵押權，以為擔保，確保被告己○○之權益，故基
      上理由，被告徐靜絨與己○○間之抵押債權係屬真正，抵
      押權設定登記合法有效，原告徒託空言，主張係屬虛偽，
      並無理由。
    (2)被告葉思盛、徐靜絨夫妻以葉思盛名義向己○○借不動產
      抵押貸款被拍賣，被告以被告之妻徐靜絨名義之系爭土地
      供己○○設定抵押權，合法、真實、有效：
      鈞院依被告之聲請，向台東縣政府調閱台東市○○段16
        6-1地號聲請建築之建築執照相關資料，其起造人有葉
        明旺、葉徐金套（即徐靜絨），足以證明被告夫妻共同
        蓋房子，有的以葉思盛的名義為起造人，有的以徐靜絨
        名義為起造人，夫妻共同為之。故關於己○○台東市○
        ○段之土地，雖提供予葉思盛，以葉思盛名義向張榮治
        、華南銀行、吳湯銀妹設定抵押貸款（因葉思盛之戶籍
        在台東，徐靜絨戶籍留在高雄市，故以葉思盛名義抵押
        貸款），但其資金被告夫妻用於上開房子之興建，被告
        夫妻均使用該等資金，並非由葉思盛一人使用。
      系爭坐落台南市○○鎮○○段553地號土地，原為被告
        葉思盛之父所有，葉思盛之父死亡後，由葉思盛繼承，
        其後葉思盛將該土地以贈與為原因登記在妻徐靜絨名下
        ，事實上該土地乃葉家原有之土地，由於欠己○○的債
        務久未償還，85年以後即醞釀賣該地還己○○，由於鄉
        下土地不好賣，故抵押予己○○還債。按夫妻於日常家
        務，互為代理人，民法第1003條第1項定有明文。又夫
        妻本為同林鳥，被告夫妻以己○○台東市○○段的土地
        抵押所得資金，共同蓋房子，而後以夫妻台南縣鹽水鎮
        的土地（最先為葉家土地，其後登記在妻徐靜絨名下，
        屬於夫妻共同財產），提供予己○○設定抵押還債，合
        情、合理、合法。
      證人甲○○於95年9月5日在鈞院所為之證言，有關被告
        夫妻與己○○間的金錢往來等事宜，由於時間已久，且
        事不關己，大都以「不知道」作答，惟證人明確證稱：
        「只知道是抵押給己○○」「被告徐靜絨、葉思盛、己
        ○○三位被告和我在場，另外還有一些喝茶的人在那裡
        ，被告葉思盛、己○○後來還有說要去代書那裡辦理抵
        押」，且有被告所提出之相關證物為證，足證系爭土地
        之抵押係屬真實。
    (3)被告已提出相當之證據，原告若主張係虛偽，應就被告之
      主張提出證明，此為「舉證責任之轉換」，原告主張其不
      負舉證責任，實有誤會。
（三）又被告徐靜絨名下另筆土地，經台灣高雄地方法院95年度
      執字第54468號強制執行事件拍賣中，定96年4月24日上午
      10時30分拍賣，該土地抵押440萬元，尚欠329萬元，拍賣
      底價435萬元，可證被告夫妻之土地，不管何人名義，均
      提供抵押，共同使用，不得徒以土地是何人名義，即指係
      何人所有。再原告就系爭債權已經在台灣高雄地方法院95
      年度執字第54468號強制執行事件進行拍賣中，所查封的
      不動產都是被告徐靜絨所有，且鑑定價值就超過債權額，
      本件原告之請求顯無理由。
（四）並聲明：原告之訴駁回。
三、本件經依民事訴訟法第270條之1第1項第3款規定，整理並協
    議兩造不爭執事項暨簡化爭點為：
（一）兩造不爭執事項：
  １、被告徐靜絨於88年4月21日起邀同被告葉思盛為連帶保證
      人，陸續分別向訴外人中興商業銀行股份有限公司（下稱
      中興銀行）借款，合計440萬元，期限20年，雙方約定應
      按月平均攤還本息並簽立借據3份交付中興銀行收執，詎
      被告徐靜絨自94年12月28日起即陸續未依約攤還本息，依
      借據約定書第1項及第6項之約定，被告徐靜絨當即喪失一
      切債務之期限利益，全部債務視為到期，而被告葉思盛既
      為連帶保證人，即應負連帶保證責任，被告徐靜絨、葉思
      盛尚積欠中興銀行如起訴狀附表所示之本金、利息及違約
      金。
  ２、原告經行政院金融監督管理委員會以94年2月5日金管銀(二)
      字第0948010181號函核准自94年3月19日零時起概括承受
      中興銀行不含金融同業存款及拆款之資產、負債暨營業，
      並經原告於94年3月19日依法刊登在自由時報第41版公告
      週知後，依據金融機構合併法之規定，本件被告徐靜絨、
      葉思盛上開積欠中興銀行如附表所示之本金、利息及違約
      金等債權已合法移轉予原告。
  ３、被告徐靜絨就第一項所示之借款債務，前於88年4月19日
      提供其所有位於高雄縣鳥松鄉○○○段1755-45、1755-8
      地號土地及其上598建號建物予中興銀行設定最高限額抵
      押權以茲擔保該債務，該抵押物嗣由原告以同一債權向台
      灣高雄地方法院聲請強制執行（案號為95年度執字第5446
      8號），經法院委託鑑價公司鑑價結果，其總值為435萬元
      ，並定於96年4月24日進行第一次拍賣，當日並未拍定，
      再經減價為348萬元，改定於96年5月29日進行第二次拍賣
      ，當日亦未拍定，又經減價為2,784,000元，改定於96年7
      月17日進行第三次拍賣，當日亦未拍定。
  ４、原告對被告徐靜絨、葉思盛之同一債權已向台灣高雄地方
      法院聲請核發95年度促字第23185號支付命令在案，該支
      付命令就被告徐靜絨部分已經確定，就被告葉思盛部分尚
      未確定。
  ５、坐落台南縣鹽水鎮○○段553地號、地目建、應有部分54
      分之4土地（下稱系爭土地）於85年5月1日因分割繼承為
      原因登記為被告葉思盛所有，嗣於93年1月29日以夫妻贈
      與為原因移轉登記為被告徐靜絨所有，復於95年1月26日
      設定300萬元之第一順位抵押權予被告己○○（下稱系爭
      抵押權），系爭抵押權所擔保之債權係被告己○○與被告
      徐靜絨於95年1月19日簽立之和解書及被告徐靜絨於95年1
      月26日簽立之300萬元借據。
  ６、被告徐靜絨另有坐落台南縣鹽水鎮○○段553之2地號土地
      之所有權部分，業經省府72年5月2日府地四字第31343號
      公告徵收無法辦理查封登記。
  ７、被告己○○於70年間提供其所有坐落台東市○○段166-36
      、166-37、166-38地號土地及地上建物同段1438、1439、
      1486建號3棟向訴外人華南商業銀行股份有限公司（下稱
      華南銀行）設定抵押權貸款，其債務人登記為葉思盛及己
      ○○，嗣被告己○○所有上開3棟樓房遭債權人華南銀行
      向法院聲請查封拍賣完畢。
（二）兩造爭執事項：
  １、原告就本件訴訟有無確認之利益？
  ２、被告己○○與被告徐靜絨於95年1月19日簽立之和解書及
      被告徐靜絨於95年1月26日簽立300萬元借據予被告己○○
      是否係通謀虛偽意思表示而無效？原告請求確認系爭抵押
      權所擔保之債權不存在是否有理由？
  ３、原告得否請求被告己○○塗銷系爭土地上之抵押權設定登
      記？
四、得心證之理由：
（一）原告請求被告葉思盛給付借款部分：
      原告主張被告徐靜絨、葉思盛積欠中興銀行如附表所示之
      本金、利息及違約金等債權已合法移轉予原告，原告對被
      告徐靜絨、葉思盛之同一債權已向台灣高雄地方法院聲請
      核發95年度促字第23185號支付命令在案，該支付命令就
      被告徐靜絨部分已經確定，就被告葉思盛部分尚未確定等
      節，為兩造所不爭執（見兩造不爭執事項第1、2、4點）
      ，且據原告提出行政院金融監督管理委員會94年2月5日金
      管銀(二)字第0948010181號函、自由時報第41版、聯邦銀行
      授信明細查詢單、借據、約定書、增補契約、單筆授信攤
      還及收息紀錄查詢單、轉讓支出傳票暨轉讓收入傳票、郵
      政儲金利率表、聯邦銀行存款牌告利率表、輔助勞工建購
      、修繕住宅貸款增補條款契約書、台灣土地銀行基準利率
      變動表、臺灣高雄地方法院95年度促字第23185號支付命
      令暨確定證明書等件為證，堪信原告此部分之主張為真實
      ；至於被告葉思盛辯稱其現在無能力清償云云，亦無法解
      免其清償責任，其上開所辯並無足採，在此敘明。
（二）原告請求確認被告徐靜絨與己○○間之抵押債權不存在並
      命被告己○○塗銷抵押權部分：
  １、原告就本件訴訟有無確認之利益？
      按確認法律關係之訴，非原告有即受確認判決之法律上利
      益者，不得提起之，民事訴訟法第247條第1項定有明文。
      所謂即受確認判決之法律上利益．係指因法律關係之存否
      不明確，致原告在私法上之地位有受侵害之危險，而此項
      危險得以對於被告之確認判決除去之者而言，故確認法律
      關係成立或為不成立之訴，苟具備前開要件，即得謂有即
      受確認判決之法律上利益，縱其所求確認者為他人間之法
      律關係，亦非不得提起，最高法院著有42年度台上字第10
      30號判例足資參照。本件原告主張其對被告徐靜絨有債權
      ，因被告徐靜絨與己○○二人間通謀虛偽設定系爭抵押權
      ，使其債權無法完全實現，侵害其權益，惟為被告所否認
      ，經查被告徐靜絨就本件借款債務，前於88年4月19日提
      供其所有位於高雄縣鳥松鄉○○○段1755-45、1755-8地
      號土地及其上598建號建物予中興銀行設定最高限額抵押
      權以茲擔保該債務，該抵押物嗣由原告以同一債權向台灣
      高雄地方法院聲請強制執行（案號為95年度執字第54468
      號），經法院委託鑑價公司鑑價結果，其總值為435萬元
      ，並定於96年4月24日進行第一次拍賣，當日並未拍定，
      再經減價為348萬元，改定於96年5月29日進行第二次拍賣
      ，當日亦未拍定，又經減價為2,784,000元，改定於96年7
      月17日進行第三次拍賣，當日亦未拍定；又被告徐靜絨另
      有坐落台南縣鹽水鎮○○段553之2地號土地之所有權部分
      ，業經省府72年5月2日府地四字第31343號公告徵收無法
      辦理查封登記等節，為兩造所不爭執（見兩造不爭執事項
      第3、6點），且有台灣高雄地方法院民事執行處通知、本
      院民事執行處通知等影本及本院依職權調取之被告徐靜絨
      稅務電子閘門財產所得調件可稽明細表在卷可稽，是此部
      分之事實自堪認為真正，足見被告徐靜絨名下雖有其他不
      動產，然亦不足以擔保原告之債權足以受償，則被告徐靜
      絨與己○○間就系爭抵押權所擔保之債權是否不存在，自
      足影響原告之法律上地位，而上開不安之狀態，非不得以
      本件確認判決將之除去，揆諸前揭規定及說明，原告提起
      本件訴訟，應有確認利益。
  ２、被告己○○與被告徐靜絨於95年1月19日簽立之和解書及
      被告徐靜絨於95年1月26日簽立300萬元借據予被告己○○
      是否係通謀虛偽意思表示而無效？原告請求確認系爭抵押
      權所擔保之債權不存在是否有理由？
    (1)按民法第87條第1項所謂通謀虛偽意思表示，乃指表意人
      與相對人互相故意為非真意之表示而言，故相對人不僅須
      知表意人非真意，並須就表意人非真意之表示相與為非真
      意之合意，始為相當，若僅一方無欲為其意思表示所拘束
      之意，而表示與真意不符之意思者，尚不能指為通謀而為
      虛偽意思表示。又第三人主張表意人與相對人通謀而為虛
      偽意思表示者，該第三人應負舉證之責（最高法院48年台
      上字第29號著有判例可稽）。查本件原告請求確認被告徐
      靜絨與己○○間之抵押債權不存在及求為命被告己○○將
      該抵押權登記塗銷，係主張被告徐靜絨與己○○間並無任
      何債權債務關係，系爭和解書及借據乃渠等間虛偽製作之
      不實債權憑證，系爭抵押權亦係基於通謀而為之虛偽意思
      表示所設定云云。依首開說明，自應由原告就被告徐靜絨
      與己○○間有何基於通謀而為虛偽之意思表示，及雙方均
      無欲為其意思表示所拘束之意而相與為非真意之合意情形
      ，負舉證之責。
    (2)被告己○○就被告徐靜絨名義所有之系爭土地設定擔保債
      權額300萬元之抵押權登記，有抵押權設定契約書、他項
      權利證明書、土地登記謄本等件可證，關於系爭抵押權所
      擔保之債權係被告己○○與被告徐靜絨於95年1月19日簽
      立之和解書及被告徐靜絨於95年1月26日簽立之300萬元借
      據，亦有上開和解書及借據在卷可稽，復經證人甲○○到
      庭證稱無誤（見本院95年9月5日言詞辯論筆錄），原告僅
      以被告己○○與被告徐靜絨間並無債權債務關係，指其設
      定系爭抵押權為出於通謀而為之虛偽意思表示，然既為被
      告所否認，原告復未舉證以實其說，尚難遽認原告之主張
      為真實。
    (3)本件原告既無法舉證證明被告己○○與被告徐靜絨於95年
      1月19日簽立之和解書及被告徐靜絨於95年1月26日簽立30
      0萬元借據予被告己○○係通謀虛偽意思表示而無效，則
      原告請求確認系爭抵押權所擔保之債權不存在並無理由。
  ３、原告得否請求被告己○○塗銷系爭土地上之抵押權設定登
      記？
      民法第242條所規定債權人之代位權，必須債務人有怠於
      行使其權利之情事，債權人因保全債權始得以自己之名義
      行使其權利，本件系爭抵押權所擔保之債權既仍存在，系
      爭抵押權設定登記尚非無效，原告請求被告己○○塗銷系
      爭土地上之抵押權設定登記，自不能准許。
（三）從而，原告本於消費借貸契約及連帶保證之法律關係，訴
      請被告葉思盛給付如主文第1項所示之欠款、利息、違約
      金等語，洵屬有據，應予准許；至於超過上開准許部分之
      請求，自屬無據，應予駁回。
五、本件判決結果已明，兩造其餘之攻擊或防禦方法，經本院斟
    酌後，認為均與判決之結果不生影響，自無逐一詳予論駁之
    必要，併此敘明。
六、本件訴訟費用確定為33,472元，應由被告葉思盛負擔。
七、結論：原告之訴一部分有理由，一部分無理由，依民事訴訟
    法第79條、第87條第1項，判決如主文。
中　　華　　民　　國　　96　　年　　9 　　月　　27　　日
                  民事第一庭   法　官　黃瑪玲
以上正本係照原本作成。
如對本判決上訴，須於判決送達後20日內向本院提出上訴狀。（
應附繕本）
中　　華　　民　　國　　96　　年　　9 　　月　　27　　日
                                書記官　陳著振
